---
title: "Lab 08 - Importando y Exportando datos en R - Funciones"
output:
  html_document:
    css: ./stat_labs.css
    toc: yes
    toc_float: yes
    fig_caption: no
    seal : False
    includes:
      after_body: insert-logo.html
  pdf_document:
    toc: yes
---


<div class="title-logo"></div>

```{r packages_setup, echo=FALSE, message=FALSE, warning=FALSE}
knitr::opts_chunk$set(echo = T, warning = F, message = F)
knitr::opts_chunk$set(fig.width=8, fig.height=6) 
```


# Importación y exportación de datos en R

Algunos de los formatos de datos más habituales habituales son:

* Ficheros de texto plano:csv, tsv, txt, ...

* Excel

* Otras herramientas estadísticas: SAS, STATA, SPSS

* Bases de Datos 


Existen numerosas funciones en R para cargar datos. Algunos ejemplos:

* Fichero de texto plano: readr, **data.table**, **read.csv**

* Excel: **readxl**


* SAS, STATA, SPSS: haven, foreign

* BD relacionales: RMySQL, RPostgreSQL, Roracle

## read.table

Esta función es muy versátil ya que permite configurar varios aspectos de la lectura. Para ello, dispone de parámetros como:

* `header`: para indicar si el fichero tiene cabecera

* `sep`: para indicar el separador de nuestro fichero: `sep=","`,         ` sep=" "`, `sep=";"` o `sep="\t"` (tabulaciones)


* `stringsAsFactors`: para indicar si las cadenas de caracteres se         convertirán en factores

* `skip`: número de filas a saltar.


**La ruta al fichero es relativa al directorio de trabajo**
Ya has aprendido cómo especificar un directorio de trabajo en R.


## read.csv

Es un caso particular de `read.table` para leer ficheros `.csv`. `read.table` es más flexible. Usamos `read.csv` cuando no necesitamos tanta flexibilidad. `read.csv` también permite especificar el separados, `header`, `stringsAsFactors`, `skip`...

### Tu turno

Lee los ficheros `gm67.txt`, `tgm67.txt` y `gm67.csv`. Juega con las opciones `header`, `sep` y `stringsAsFactors`. ¿Qué valores toman por defecto?

## readxl

Para leer excel, usamos la librería readxl. Tendrás que instalarla.

```{r}
library(readxl)
df  <- read_excel("data/gm67.xlsx", col_names = T, sheet = 1)
head(df)
```

¿Para qué sirven las opciones `col_names` y `sheet`?


## write.table

Esta función permite escribir ficheros. El primer argumento que recibe es el dataframe que queremos escribir. Otros argumentos importantes:

* `file`: **ruta** del fichero **relativa al directorio de trabajo**
* `sep`: separador
* `row.names`: T/F queremos escribir nombres de filas 
* `col.names`: T/F queremos escribir nombres de columnas

## write.csv

Similar al anterior, menos flexible.

### Tu turno

Selecciona los 15 países de América con mayor esperanza de vida de la base de datos leída anteriormente y guarda toda su información en un fichero `.txt`, utilizando la tabulación como separador y de tal forma que no aparezca el nombre de las filas. ¿Qué sucede si haces `row.names=T`?

## load y save

Las funciones `load` y `save` permiten guardar y cargar **objetos de R** en una extensión llamada `.RData`. 

```{r}
X = matrix(1:9, nrow=3)
save(X, file="data/matrix.RData")
```


```{r}
load(file="data/matrix.RData")
```


# Funciones en R

Una función es un fragmento de código que realiza una determinada tarea. Consta de:

* Argumentos: valores que la función utilizará para realizar algún tipo de cálculo.

* Output: valores que devuelve. Resultado de la ejecución del código

Las funciones se ejecutan escribiendo su nombre seguido por paréntesis.
En cuanto a los argumentos:

* Separados por coma

* Pueden tener nombres o no.

* Dos opciones: (1) especificar sin nombre por orden. (2) Especificar con nombre (orden irrelevante)

* Si no se especifica el valor de un argumento, tomará su valor por defecto

## Tu turno

Usa la ayuda para determinar qué argumentos admite la función `sample`. Responde lo siguiente

* ¿Algún argumento tiene nombre? ¿Qué valores por defecto toman estos?

* Prueba a ejecutar sample especificando los argumentos sin nombre pero por orden, con nombre en cualquier orden, y sin especificar algún argumento.

### Funciones predefinidas en R

Son funciones que ya existen en R o en algún paquete. Hemos usado muchas. Importante utilizar la ayuda.

La función `args()` muestra los argumentos de una función
```{r, echo=TRUE}
args(sample)
```

### Funciones definidas por el usuario

Podemos crear nuestras propias funciones!
Permiten definir operaciones de uso recurrente (no implementadas en R).

```{r, echo=TRUE, eval=FALSE}
una_funcion <- function(arg1=1, arg2=2)
{
  # Cuerpo de la función
  return(x) # Output
}
```


Por ejemplo: función que genera 10 números entre 1 y 100 y devuelva su suma

```{r, echo=TRUE}
gen2_1_100 <- function(){
  nums <- sample(1:100, size = 2, replace = TRUE)
  print(nums)
  return(sum(nums))
}
```


## Tu turno

Modifica la función anterior para que reciba un argumento llamado n y otro upper_lim y genere n números al azar entre el 1 y upper_lim y devuelva su suma. Da un valor por defecto a upper_lim de 100.

Prueba a llamar la función con y sin cada uno de los argumentos. ¿Qué observas?


# Ejercicios

1. Crea una función que reciba los coeficientes de una ecuación de segundo grado (a: coeficiente de x al cuadrado, b: coeficiente de x y c: término independiente) y devuelva sus dos soluciones.

2. Crea una función que reciba el radio de una circunferencia, con valor por defecto igual a 1, y devuelva el perímetro y el área.

3. Escribe una función que devuelva $k$ números, donde cada número es
la suma de $n$ números escogidos al azar entre 1 y 100 (con reemplazamiento), divido entre n.

Pinta un histograma con los resultados de $k=10000$ para $n=1$, $n=2$, $n=10$ y $n=100$.

¿Qué observas?

4. Simula la estrategia de ruleta que consiste en apostar 10 euros siempre al rojo.

Para ello:

  - Crea una función llamada `spin()` que devuelva un número muestreado al azar entre 0 y 36 (ambos incluidos).
  
  - Crea otra función llamada `compute_gain()` que tenga un argumento `q` referido a la cantidad de dinero de la apuesta, con valor por defecto de 10. Esta función, ha de generar un tirada de la ruleta y, en función del resultado, calcular la ganancia y devolverla. Recuerda que
  
    * Los números (1,3,7,9,19,21,23,25,27,12,14,16,18,30,32,34,36) tienen color rojo.
    
    * Los números (2,4,6,8,20,22,24,26,28,11,13,15,17,29,31,33,35) tienen color negro.
    
    * El cero no tiene color.
    
5. Carga en R el fichero `gm67.txt` saltándote las 20 primeras líneas. Calcula los 4 países con mayor esperanza de vida entre aquellos cuyo PIB per cápita está por debajo de 6000 dólares. 
Da nombres informativos a las columnas y escribe estos datos en un fichero llamados `pobres_alta_esperanza.csv`.
 