---
title: "Lab 03 - Factores en R"
author: "Tu nombre aquí"
date: "2023-02-13"
output: html_document
---


<div class="title-logo"></div>

```{r packages_setup, echo=FALSE, message=FALSE, warning=FALSE}
knitr::opts_chunk$set(echo = T, warning = F, message = F)
knitr::opts_chunk$set(fig.width=8, fig.height=6) 
```

# Factores

Los **factores (factors)** son un tipo de estructura de datos para almacenar variables categóricas:  aquellas que puede tomar un número limitado de posibles valores (categorías). Ejemplos de variables categóricas: género de una persona, nacionalidad, ...

* **Variable categórica nominal**: aquella que no tiene un orden  preestablecido. 

* **Variable categórica ordinal**: aquella que tiene un orden 	  	establecido. 

A los distintos valores que puede tomar la variable se les denomina niveles, **levels**. 

# Creación de factores

Imagina el siguiente vector de caracteres

```{r}
x1 <- c("Dec", "Apr", "Jan", "Mar")
class(x1)
```

Usar un vector de caracteres para almacenar este tipo de variable tiene dos problemas:

* Los valores son fijos y nada previene de errores. Por ejemplo:

```{r}
x1 <- c("Dec", "Apr", "Jan", "Mer")
x1
```

* No ordena de forma útil

¿Cómo está ordenando? ¿Cómo nos gustaría que ordenase?
```{r}
sort(x1)
```

Esto se arregla creando un **factor**. En la creación de una variable de tipo factor, hay que especificar los **niveles** a través del argumento `levels`. 

```{r}
month_levels <- c(
  "Jan", "Feb", "Mar", "Apr", "May", "Jun", 
  "Jul", "Aug", "Sep", "Oct", "Nov", "Dec"
)
y1 <- factor(x1, levels = month_levels)
y1
```

¿Qué sucede si hay errores en la escritura?


## Tu turno

¿Qué sucede si ordenamos la nueva variable? ¿Dónde hemos espcificado el nuevo orden?

```{r}
## Tu código aquí
```


Además, en la creación del factor, podemos añadir `ordered=TRUE` si la variable categórica  es ordinal (no es super útil)

```{r}
y1 <- factor(x1, levels = month_levels, ordered=T)
y1
class(y1)
```


# Trabajando con factores

Podemos comprobar los niveles de una variable tipo factor de esta manera:

```{r}
levels(y1)
```

También podemos cambiarlos. 

```{r}
x <- c("M", "M", "F", "M", "M", "F" )  
x_factor <- factor(x) 
x_factor
levels(x_factor) <- c("Female", "Male") 
x_factor
```

* ¿Cómo ha identificado los niveles cuando hemos creado el factor sin especificarlos?

* ¿Cómo ha identificado los niveles "Female" y "Male" con los anteriores?

Podemos añadir un nuevo nivel:

```{r}
v <- c("Alta", "Baja", "Alta", "Baja", "Media") 
f <- factor(v, levels=c("Baja","Media", "Alta")) 
f
levels(f) <- c(levels(f), "Muy Alta") 
f
```

Y también cambiar el nombre de un nivel específico:

```{r}
levels(f)[1] <- "Baja2"
f
```

# Algunas operaciones lógicas

```{r}
x1 = c("Feb", "Mar", "Jan", "Dec", "Oct")
month_levels <- c(
  "Jan", "Feb", "Mar", "Apr", "May", "Jun", 
  "Jul", "Aug", "Sep", "Oct", "Nov", "Dec"
)

y1 <- factor(x1, levels = month_levels, ordered=F)
y1
```

Si hacemos `ordered=F`, entonces

```{r}
y1[1] > y1[2]
y1[1] == y1[2]
y1[1] != y1[2]
```

En cambio si hacemos `ordered=T`, entonces

```{r}
y1 <- factor(x1, levels = month_levels, ordered=T)

y1[1] > y1[2]
y1[1] == y1[2]
y1[1] != y1[2]
```

Una función importante en R es `summary`. Lo que hace, depende del tipo de variable.

```{r}
summary(x1)

summary(y1)
```

# Otras Funciones sobre factores

| Función          | Significado                   | 
|:-----------------|:------------------------------| 
| `length(f)`      | Número elementos              | 
| `is.factores(f)` | T o F según sea factor o no   | 
| `as.factor(x)`   | Transforma x en factor        | 


# Ejercicios

1. El siguiente vector contiene información sobre la transmisión de una serie de vehículos. Crea una variable de tipo factor con  niveles "automatic" y "manual". Para ello, primero tendrás que convertir la variable a tipo factor y después especificar los niveles.

```{r}
transmision <- mtcars$am
```

2. El siguiente vector almacena el consumo en millas por galón de los vehículos de la base de datos `mtcars`. ¿Cuál es el consumo medio de los vehículos automáticos? ¿Y el de los manuales?

```{r}
consumo <- mtcars$mpg
```

Extrae conclusiones.

3. El siguiente vector almacena el peso en miles de libras de los vehículos de la base de datos `mtcars`. ¿Cuál es el peso medio de los vehículos automáticos? ¿Y el de los manuales?

```{r}
peso <- mtcars$wt
```

Extrae conclusiones.

4. Utilizando la función cut (ver ayuda) crea un factor a partir de la variable peso donde los vehículos cuyo valor en peso sea menor o igual a 2.8 se llamen ligeros, los que estén  en el intervalo (2.8, 3.5] se llamen medios y los que pesen más de 3.5 se llamen pesados.

5. Crea un factor ordenado para el siguiente vector y comprueba si la segunda observación es mayor que la quinta

```{r}
speed_vector <- c("Fast", "Slow", "Slow", "Fast", "Ultra-fast")
```







