---
title: "Lab 04 - Matrices y Arrays en R"
output:
  html_document:
    css: ./stat_labs.css
    toc: yes
    toc_float: yes
    fig_caption: no
    seal : False
    includes:
      after_body: insert-logo.html
  pdf_document:
    toc: yes
---


<div class="title-logo"></div>

```{r packages_setup, echo=FALSE, message=FALSE, warning=FALSE}
knitr::opts_chunk$set(echo = T, warning = F, message = F)
knitr::opts_chunk$set(fig.width=8, fig.height=6) 
```

# Matrices

Las matrices son estructuras de datos de dos dimensiones, que albergan elementos del mismo tipo. Se organizan en filas y columnas.

Para crear una matriz, indicamos:

* Los datos a introducir.

* `nrow`, número de filas

* `ncol`, número de columnas

* `byrow`, booleano que indica llenamos la matriz por filas o por columnas (por defecto FALSE)

Basta con especificar `nrow` o `ncol` 

```{r}
m <- matrix(1:9, nrow=3)
m
m <- matrix(1:9, nrow=3, byrow=T)
m
```

Así creamos una matriz columna

```{r}
m_col <- matrix(c(1,2,3))
m_col
```

Y así creamos una matriz diagonal

```{r}
# Para la matriz identidad
m_diag <- diag(3)
m_diag

# Para una diagonal que especificamos
m_diag2 <- diag(c(1,2,3,4))
m_diag2
```

## Tu turno

Crea una **matriz fila** que contenga los números del uno al diez.

# Operaciones con matrices

Calcular la transpuesta

```{r}
m <- matrix(1:9, nrow=3)
m
m_t <- t(m)
m_t
```

Autovectores, autovalores y determinante

```{r}
e <- eigen(m)
e
```

Para extraer los autovalores hacemos

```{r}
e$values
```

Para extraer los autovectores

```{r}
e$vectors
```

Cálculo del determinante

```{r}
det(m)
```

Las operaciones aritméticas habituales, también se hacen **elemento a elemento**

```{r}
# Suma
m+2

# Producto
m*3
```

Si sumamos o multiplicamos matrices, las operaciones se harán elemento a elemento

```{r}
# Suma de dos matrices
m + m

# Multiplicación elemento a elemento de dos matrices
m*m
```

¿Qué sucede si las matrices tienen tamaños diferentes?

La multiplicación de matrices se realiza de la siguiente forma

```{r}
m1 = matrix(1:9, nrow=3)
m2 = matrix (1:12, nrow=3)
m1 %*% m2
dim(m1 %*% m2) # Con esto vemos la dimensión de la matriz resultante
```

Inversa de una matriz

```{r}
m <- matrix(sample(1:10, 9, replace=T), nrow=3)
solve(m)
```

Resolver un sistema, tipo 
$$
5x + 7  = 20 \\
3x + 2y = 30
$$

```{r}
m_sistema <- matrix(c(5,7,3,2), nrow=2, byrow=T)
d <- c(20,30)
solve(m_sistema, d)
```

## Tu turno

Crea una matriz 4x4 cualquiera y calcula su inversar. Usando código de R, determina que la inversa está correctamente calculada.

```{r}
## Tu código
```

# Algunas operaciones sobre matrices

| Función           | Significado                  | 
|:------------------|:-----------------------------| 
| `rowSums(m)`      | Suma de filas                | 
| `colSums(m)`      | Suma de columnas             | 
| `rowMeans(m)`     | Media de filas               | 
| `colMeans(m)`     | Media de columnas            | 
| `diag(m)`         | Elementos de diagonal        | 

# Manipulación de matrices

Para añadir filas a una matriz se utiliza la función `rbind`, la cual une matrices y/o vectores por fila. Para añadir columnas a una matriz se utiliza la función `cbind`, la cual une matrices y/o vectores por columna

```{r}
a <- matrix(1:9, nrow=3)
b <- matrix(10:18, nrow=3)
# Por filas
rbind(a,b)

#Por columnas
cbind(a,b)
```

## Tu turno
Añade a la matriz a una fila que contenga el número pi repetido tantas veces como sea necesario. Añade a la matriz resultante, una columna que contenga el número e repetido tantas veces como sea necesario. 

```{r}
## Tu código aquí
```


# Indexación de matrices

Al igual que en los vectores, utilizaremos los corchetes [ ] para indexar matrices. En el caso particular de las matrices usaremos dos números enteros: uno para la fila y otro para la columna [row, column] Para seleccionar todos los elementos de una fila o una columna, basta con no incluir ningún número antes o después de la coma, respectivamente.

Como con vectores, podemos indexar por posición, por valor, y por nombre. ¿Qué selecciones hacen los siguientes comandos?

```{r}
a[3,]
a[1,2]
a[-c(1,2),3]
a[a == 3]
a[a > 3]
```

Podemos dar nombres a los elementos de las matrices de la siguiente forma

```{r}
colnames(a) <- c("c1", "c2", "c3")
rownames(a) <- c("r1", "r2", "r3")
a
```

Para seleccionar por nombre
```{r}
a[c("r1", "r3"), c("c2", "c3")]
```

# Arrays

Las arrays son generalizaciones de los vectores y matrices a dimensiones más altas. Es decir, Los vectores y las matrices son casos especiales de arrays Los vectores con una dimensión y las matrices con dos.

Se crean indicando la dimensión
```{r}
a <- array(1:18, dim = c(3,3,2))
a
```

Para indexar, usamos tres números

```{r}
a[1, c(1,3), -1]
```



# Ejercicios

1. Los siguientes vectores contienen la recaudación (en cientos de miles de dólares) de las tres primeras películas de Star Wars en US (primer elemento) y fuera de US (segundo elemento)

```{r}
new_hope <- c(461, 314.4)
empire_strikes <- c(290.5, 247.9)
return_jedi <- c(309.3, 165.8)
```

Crea una matriz que contenga toda la información (con tres filas)
Pon nombres a las columnas: "US" y "non-US"
Ponl nombres a las filas: "A New Hope", "The Empire Strikes Back" y "Return of the Jedi"

2. Si el precio de la entrada es de 5$, estima el número de espectadores de cada película.

3. Calcula el numero de espectadores medio en US y fuera de US

4. Calcula los totales de recaudación por película

5. Añade el vector anterior con los totales por películacula como una nueva columna de la matriz

6. Crea una nueva matriz con las recaudaciones de las siguientes tres películas de Star Wars

```{r}
phantom_menace <- c(474.5, 552.5)
attack_clones <- c(310.7, 338.7)
revenge_sith <- c(380.3, 468.5)
```

7. Calcula la media recaudada de las 2 primeras películas fuera de US

8. Crea un script de R que resuelva un sistema de dos ecuaciones especificado por el usuario. Para ello, primero has de especificar la matriz del sistema y sus términos independientes. El script ha de imprimir por pantalla y por orden, los siguientes mensajes:

* "Resolviendo el sistema cuya matriz es:"
*  Matriz del sistema
* "y sus términos independientes son:
* Vector de términos independientes.
* "La solución es:"
* Solución

