---
title: "Lab 02 - Vectores en R"
author: "Tu nombre aquí"
date: "2023-02-07"
output: html_document
---

```{r setup, include=FALSE}
knitr::opts_chunk$set(echo = TRUE)
```

# Vectores

Los vectores son conjunto de datos del **mismo tipo** y **unidimensional**.
Ya hemos aprendido a crear vectores con la función `c()`

```{r}
x <- c(1, 2, 3)
x
```

También, podemos dar nombres 

```{r}
x <- c(paciente1=1, paciente2=0, paciente3=1)
x
```

Otras formas de crear vectores

```{r}
# Secuencias 
2:6

# Otra forma de crear secuencias
seq(2, 6, by=2) 

# Más secuencias:
rep(c(1,3), times=2) 

# Más secuencias
rep(c(1,3), each=2)
```

También podemos crear **vectores aleatorios** con la función `sample`.

## Tu turno

Crea un vector con la secuencia 0.1, 0.2, ..., 99.9, 100

```{r}
## Tu código aquí
```

# Operaciones con vectores

R realiza operaciones *element-wise*

**Vector - Número**

```{r}
b <- 1:10
b + 7
```

**Vector - Vector (misma longitud)**

```{r}
b * b
```


**Vector - Vector (diferente longitud)**

```{r, echo=TRUE}
# R repite el vector corto hasta alcanzar la longitud del largo
# Si la longitud del corto no es múltiplo de la del largo lanza un warning
d <- 1:2
e <- 1:4

d * e
```


# Operaciones lógicas con vectores

| Operador  | Significado       | 
|:----------|:------------------| 
| `==`      | Igual a           | 
| `!=`      | Distinto de       | 
| `>`       | Mayor             | 
| `>=`      | Mayor o igual     | 
| `<`       | Menor             | 
| `<=`      | Menor o igual     | 
| `%in%`    | Está en conjunto  |

## Tu turno

Determina que elementos del vector de números de 1 a 100 son pares.
Para ello, has de obtener un vector de longitud 100, donde TRUE figure en
las posiciones correspondientes números pares, y FALSE en el resto

```{r}
## Tu código aquí
```

# Funciones Matemáticas

| Función   | Significado                   | 
|:----------|:------------------------------| 
| `log`      | Logaritmo Nat.               | 
| `exp`      | Exponencial                  | 
| `min`      | Elem. mínimo                 | 
| `max`      | Elem. máximo                 | 
| `sum`      | Suma                         | 
| `mean`     | Media                        | 
| `median`   | Mediana                      | 
| `var`      | Variaza                      | 
| `sd`       | Dev. Est.                    | 
| `quantile` | Cuantiles 0, 25, 50, 75, 100 | 
| `cor`      | Correlación                  | 

Además de estas operaciones, las vistas en el lab anterior 
(suma, resta, multiplicación, resto) se aplican a vectores.

## Tu turno

* Calcula la media y la mediana de los números entre 1 y 100

```{r}
## Tu código aquí
```


# Otras Funciones sobre Vectores

| Función         | Significado                   | 
|:----------------|:------------------------------| 
| `length(x)`     | Número elementos              | 
| `names(x)`      | Nombres (si hay)              | 
| `sort(x)`       | Ordena menor a mayor          | 
| `rev(x)`        | Revierte                      | 
| `table(x)`      | Tabla frecuencias             | 
| `unique(x)`     | Valores únicos                | 
 

## Tu turno

El siguiente vector contiene información sobre el tipo de transmisión de 32 vehículos (0 = automático, 1 = manual). ¿Cuántos vehículos hay de cada tipo?
```{r}
transmision = mtcars$am
```

# Indexación de vectores

Indexar es seleccionar elementos de un vector

## Indexación por posición

| Sintáxis    | Significado                   | 
|:------------|:------------------------------| 
| `x[3]`      | Tercer elemento               | 
| `x[-3]`     | Todos menos terceros          | 
| `x[2:4]`    | Elementos 2,3,4               | 
| `x[-(2:4)]` | Todos menos 2,3,4             | 
| `x[c(1,5)]` | Elementos 1 y 5               | 


## Indexación por valor


| Sintáxis             | Significado                         | 
|:---------------------|:------------------------------------| 
| `x[x==10]`           | Elementos de valor 10               | 
| `x[x<0]`             | Elementos menores a 0               | 
| `x[x %in% c(1,2,5)]` | Elementos que sean o bien 1 o 2 o 5 | 


## Indexación por nombre

| Sintáxis             | Significado                         | 
|:---------------------|:------------------------------------| 
| `x["paciente1"]`     | Elementos con nombre paciente1      | 


# Ejercicios

1. Crea un vector de 100 números al azar, escogidos entre los números
0, 0.1, 0.2, ..., 9.8, 9.9, 10

2. Simula 1000 tiradas del juego de la ruleta con un único 0 (números del 1 al 36 más el 0, todos equiprobables). Almacena el resultado

3. ¿En cuántas tiradas salió el 0 en el ejercicio anterior?

4. ¿Existe algún número que no haya salido?

5. Ordena los resultados de menor a mayor.

6. ¿Cuántas veces ha salido cada número?

7. ¿Qué salio en la primera, la quinta y la última tirada?

8. ¿Cuál es la media de las tiradas? ¿Y la mediana?

9. ¿En cuántas tiradas el resultado fue mayor que 15?

10. En el juego de la ruleta:

      * Los números (1,3,7,9,19,21,23,25,27,12,14,16,18,30,32,34,36) tienen color rojo.
      * Los números (2,4,6,8,20,22,24,26,28,11,13,15,17,29,31,33,35) tienen color negro.
    * El cero no tiene color.
    
Calcula el número de rojos que hay en la secuencia generada en el ejercicio 2. 
Si hubieses apostado 1 euro al rojo en cada tirada, ¿cuál sería tu ganancia neta? ¿y si hubieses apostado al negro?

